臺灣臺南地方法院刑事判決　　　　　　　 94年度訴字第261號
　　公　訴　人　臺灣臺南地方法院檢察署檢察官
　　被　　　告　甲○○
　　指定辯護人　 蔡信泰律師
上列被告因違反槍砲彈藥刀械管制條例案件，經檢察官提起公訴
（93年度偵字第11639號、第11661號、第11802號、第12057號、
第12925號、第12919號、第12928號、第12933號、第12934號、9
4年度偵字第642號、第988號、第1074號、第1251號、第1520號
、第2429號、第2599號、第2752號）及以同一事實移送併案審理
（94年度偵字第2757號），本院判決如下：
    主  文
甲○○未經許可，持有可發射子彈具有殺傷力之改造手槍，處有
期徒刑年貳月，併科罰金新臺幣貳拾萬元，罰金如易服勞役，
以罰金總額與陸個月之日數比例折算，扣案仿ＢＥＲＥＴＴＡ廠
八四型半自動手槍之改造手槍壹枝（含彈匣壹個，槍枝管制編號
為：壹壹零貳零參壹壹玖捌號）沒收；又未經許可，持有子彈，
處有期徒刑柒月，併科罰金新臺幣伍萬元，罰金如易服勞役，以
新臺幣玖佰元即銀元佰元折算壹日，扣案之土製子彈（直徑均
為捌點柒ＭＭ之土造金屬彈頭）共伍顆均沒收。應執行有期徒刑
年陸月，併科罰金新臺幣貳拾貳萬元，罰金如易服勞役，以罰
金總額與陸個月之日數比例折算，扣案仿ＢＥＲＥＴＴＡ廠八四
型半自動手槍之改造手槍壹枝（含彈匣貳個，槍枝管制編號為：
壹壹零貳零參壹壹玖捌號）、扣案之土製子彈（直徑均為捌點柒
ＭＭ之土造金屬彈頭）共伍顆均沒收。
    事  實
一、甲○○（綽號：寶生仔）明知未經許可，不得任意持有具有
    殺傷力之改造手槍或子彈，竟於民國（下同）九十二年底至
    九十三年間某不詳時間，在高雄市○○路鳳鼻頭附近之巷子
    內，向駕車前來之丁○○、戊○○、乙○○等三人（均經本
    院審理中），以新臺幣（下同）七萬元之價格，購買可發射
    子彈，具有殺傷力之仿ＢＥＲＥＴＴＡ廠八四型半自動手槍
    改造手槍一枝（槍枝管制編號為：0000000000號
    ，含彈匣一個，木製槍柄）及所附之改造子彈二十顆，而予
    以持有。其另於某不詳時間，在高雄市○○路「華山模型槍
    店」店外，向真實姓名、年籍不詳，自稱「阿信」之成年男
    子，購買具殺傷力之土製子彈八顆（均具有直徑約八點七Ｍ
    Ｍ之金屬彈頭）而持有之。嗣於九十四年一月十七日下午五
    時三十分許，經警前往高雄市○○○路五十之四號處所，拘
    提甲○○時，當場扣得上開土製子彈八顆。另於同年一月三
    十一日某時，由甲○○之母黃彩花攜同員警在高雄市小港區
    ○○○路附近廢棄空屋內，扣得其向丁○○、戊○○、乙○○等人所購得之前開改造手槍一枝（另所附二十顆改造子彈
    ，均因由甲○○試射完畢，而未據扣案），始知悉上情。
二、案經內政部警政署刑事警察局移送及高雄市政府警察局三民
    第一分局報請臺灣臺南地方法院檢察署檢察官偵查起訴及以
    同一事實移送併案審理。
    理  由
壹、程序部分：
一、按案件由犯罪地或被告之住所、居所或所在地之法院管轄；
    又一人犯數罪者、數人共犯一罪或數罪者、數人同時在同一
    處所各別犯罪者，為相牽連之案件，刑事訴訟法第五條、第
    七條分別定有明文。本件同案被告丁○○起訴時之所在地既
    為臺南市，本院即有管轄權，而被告甲○○因此依同法第七
    條第一、三款之規定，亦得由本院管轄，先予敘明。
貳、實體部分：
一、上揭犯罪事實，業據被告甲○○於本院審理時坦承不諱，並
    當庭為認罪之表示（見本院卷九十四年十月二十六日審判筆
    錄）。核與證人（即同案被告）丁○○於本院審理時所證述
    ：其將自丙○○處所購得之改造手槍，各附二十顆子彈出售
    並交付予包括被告甲○○在內之人等情節相符（見本院卷九
    十四年五月二十六日審判筆錄）。且查：扣案之改造手槍一
    枝，經送內政部警政署刑事警察局鑑定結果為：送鑑改造手
    槍一枝（槍枝管制編號為：0000000000號），認
    係仿ＢＥＲＥＴＴＡ廠八四型半自動手槍製造之玩具手槍，
    換裝土造金屬槍管而成之改造手槍，機械性能良好，可擊發
    適用子彈，認具殺傷力，此有該局九十四年二月二十三日刑
    鑑字第○九四○○二三七四四號槍彈鑑定報告書一紙在卷可
    考；另扣案之子彈共八顆，經送內政部警政署刑事警察局鑑
    定結果為：送鑑之子彈八顆，認均係土造子彈，均具直徑約
    八點七ＭＭ之金屬彈頭，經採樣三顆試射，均可擊發，認具
    殺傷力，亦有該局九十四年二月十六日刑鑑字第○九四○○
    一九八八六號槍彈鑑定報告書一紙存卷可徵。此外，復有扣
    押物品目錄表二紙、扣押槍彈清單一紙、照片共十二幀在卷
    可考，足徵被告上開自白與事實相符。綜上所述，本件事證
    明確，被告前揭違反槍砲彈藥刀械管制條例之犯行，均堪以
    認定，應依法論科。
二、按槍砲彈藥刀械管制條例修訂後業於於九十四年一月二十六
    日經總統以華總一義字第○九四○○○一○一○一號令公布
    施行。又依據修正後同條例第二十五條之規定，其自公布日
    施行，故依中央法規標準法第十三條之規定，前開槍砲彈藥
    刀械管制條例刪除或增訂之部分，自公布日起算至第三日（
    即九十四年一月二十八日）起發生效力。而觀諸此次修法，
    修正前同條例第十一條之規定業經刪除，而將原條文所規定
    未經許可，持有「第四條第一項第一款所稱其他可發射金屬
    或子彈具有殺傷力之各式槍砲」之部分，移至於修正後同條
    例第八條之規定（另按槍砲彈藥刀械管制條例第十二條未經
    修正）。又按未經許可，持有具殺傷力之槍彈，其持有之繼
    續，為行為之繼續，亦即一經持有該槍彈，罪即成立，但其
    完結須繼續至「持有行為終了時」為止（最高法院九十二年
    臺上字第六二八八號裁判意旨參照），查：被告持有前開改
    造手槍之行為終了時，既為修法後之九十四年一月三十一日
    ，則本案被告未經許可，持有上開改造手槍（即同條例第四
    條第一項第一款所定其他可發射金屬或子彈具有殺傷力之各
    式槍砲）之部分，自應適用修正後之槍砲彈藥刀械管制條例
    第八條第四項之規定，合先說明。
三、核被告甲○○所為，係違反修正後槍砲彈藥刀械管制條例第
    八條第四項之未經許可持有可發射子彈具有殺傷力之改造手
    槍罪、同條例第十二條第四項之未經許可持有子彈罪。檢察
    官起訴書雖記載被告涉犯修正前槍砲彈藥刀械管制條例第十
    一條第四項之罪，然此業經蒞庭檢察官當庭更正起訴書論罪
    法條如前所示（見本院卷九十四年十月二十六日審判筆錄）
    ，本院即無庸再行比較新舊法暨變更起訴法條，附此說明。
    又其以一持有行為，同時持有八顆土製子彈，係一行為觸犯
    數罪名之想像競合犯，自應依刑法第五十五條前段之規定，
    從一重之槍砲彈藥刀械管制條例第十二條第四項之未經許可
    持有子彈罪處斷。又其所犯前開二罪間，犯意個別、行為互
    殊，自應予分論併罰。（按持有與改造手槍口徑規格不同之
    土製子彈，並非持有具殺傷力改造手槍之必要方法或當然結
    果，尚無從認定此二罪間，具有方法目的、原因結果之牽連
    關係，同此敘明之。）又檢察官起訴書，雖對於前述被告未
    經許可持有具殺傷力之土製子彈八顆之犯行漏未論列（起訴
    書應誤以所扣得之土製子彈八顆為前述二十顆改造子彈所餘
    ，故於犯罪事實僅述及扣案改造子彈八顆。），惟既經蒞庭
    檢察官當庭追加此一部分之犯罪事實（見本院卷九十四年九
    月二十二日準備程序筆錄），且經核亦與刑事訴訟法第二百
    六十五條之規定相符合，則本院自當予以審理。爰審酌被告
    有前科，素行非佳，此有臺灣臺南地方法院檢察署刑案資料
    查註紀錄表、臺灣高等法院被告前案紀錄表各一份附卷可稽
    ，其犯罪之動機、目的，又其犯行對於公共秩序、社會治安
    及善良風俗之影響甚鉅，犯罪所生之危害非輕，其手段、品
    性、生活狀況、智識程度，又其於警詢之初雖否認犯行，但
    自九十四年二月三日警詢後迄至審理中，均能坦認犯行，犯
    罪後態度尚佳等一切情狀，量處如主文所示之刑，並諭知併
    科罰金部分如易服勞役之折算標準及定其應執行之刑，以資
    懲儆。另按犯本條例之罪「自首，並報繳其持有之全部槍砲
    、彈藥、刀械者」，減輕或免除其刑；其已移轉持有而據實
    供述全部槍砲、彈藥、刀械之來源或去向，因而查獲者，亦
    同。犯本條例之罪，「於偵查或審判中」自白，並供述全部
    槍砲、彈藥、刀械之來源及去向，因而查獲或因而防止重大
    危害治安事件之發生者，減輕或免除其刑。拒絕供述或供述
    不實者，得加重其刑至三分之一，槍砲彈藥刀械管制條例第
    十八條第一、四項固規定明確。查：被告乃經警循線查獲持
    有槍、彈犯行，並非自首，且其亦無「於偵查中自白、供述
    全部槍砲、彈藥、刀械之來源及去向，因而查獲或因而防止
    重大危害治安事件發生之情形」（另按第四項既謂「並」供
    述全部槍砲、彈藥、刀械之來源「及」「去向」，自係指已
    將槍械、彈藥移轉與他人持有之情形而言，「不包括仍為自
    己持有之情形在內」，此參諸同條第一項後段係指已移轉他
    人持有之情形始有「去向」可明。），經核即與同條例第十
    八條第一、四項減輕其刑之規定並不相當，檢察官對此容有
    誤會，附此說明之。
四、再查：扣案具有殺傷力之仿ＢＥＲＥＴＴＡ廠八四型半自動
    手槍製造之改造手槍一枝（含彈匣一個、槍枝管制編號為：
    0000000000號）、扣案具有殺傷力之土製子彈五
    顆（原查扣八顆，送鑑驗時試射三顆，現餘五顆），均屬違
    禁物，應依刑法第三十八條第一項第一款之規定，宣告沒收
    之。至於鑑驗試射之改造子彈三顆，因試射耗盡，所餘之彈
    頭、彈殼，均已不具殺傷力，俱非屬違禁物，故不另為沒收
    之諭知。
、不另為無罪諭知之部分：
一、公訴意旨另略以：被告甲○○前於九十二年底至九十三年間
    某日，在高雄市○○路鳳鼻頭附近之巷子內，向駕車前來之
    丁○○、戊○○、乙○○等三人，以七萬元之價格，除購入
    前揭改造手槍一枝外，並取得所附之二十顆改造子彈並持有
    之。因認被告此部分亦涉違反槍砲彈藥刀械管制條例案件第
    十二條第四項之未經許可持有子彈罪嫌。
二、惟按犯罪事實應依證據認定之，無證據不得認定其犯罪事實
    ，又不能證明被告犯罪者，應諭知無罪之判決，刑事訴訟法
    第一百五十四條第二項、第三百零一條第一項分別定有明文
    。且按槍砲彈藥刀械管制條例第四條第一項第一款、第二款
    所規定之槍砲、彈藥，係分別包含「槍砲」、「彈藥」「其
    他可發射金屬或子彈具有殺傷力之各式槍砲」；「各式槍砲
    所使用之砲彈、子彈及其他具有殺傷力或破壞性之各類炸彈
    、爆製物」，由此規定可知上開條例所規範之槍砲、彈藥，
    均以「具有殺傷力」為其要件。又依據司法院秘書長八十一
    年六月十一日秘臺廳（二）第○六九八五號函釋稱：「殺傷
    力之標準為在最具威力之適當距離，以彈丸可穿入人體皮肉
    層之動能為準。」另依日本科學警察研究所之研究結果認：
    「彈丸單位面積動能達二十焦耳／平方公分，則足以穿入人
    體皮肉層。」，而按事實之認定，應憑證據，苟未能發現相
    當確實之證據或證據不足以證明，自不能以推測或擬制之方
    法以為裁判之基礎，故法院對於改造子彈有無殺傷力之認定
    ，應經「發射之動能，可達二十焦耳／平方公分以上，足以
    穿入人體皮肉層？」之專業鑑定程序，始可知悉。
三、查：上開公訴人所指之改造子彈二十顆，均未扣案，本院尚
    無從勘驗子彈之現實狀況，且前亦未送專業鑑定機關鑑定，
    故依卷證資料，本院尚無法認定其均具有殺傷力，公訴人徒
    以被告所供稱：前揭二十顆改造子彈，全經其試射完畢等語
    ，遽認前揭改造子彈二十顆均具有殺傷力，尚有誤會，然公
    訴人既認此部分之犯行，與前揭持有具有殺傷力之改造手槍
    罪部分之犯行，有想像競合之裁判上一罪關係，故爰不另為
    無罪之諭知。
據上論斷，應依刑事訴訟法第二百九十九條第一項前段，槍砲彈
藥刀械管制條例第八條第四項、第十二條第四項，刑法第十一條
前段、第五十五條前段、第四十二條第二項、第三項、第五十一
條第五款、第七款、第三十八條第一項第一款，罰金罰鍰提高標
準條例第二條，判決如主文。
本案經檢察官蔡麗宜到庭執行職務。
中　　華　　民　　國　　94　　年　　11　 　月　　9　　日
　　　　　   　　　 　刑事第六庭  審判長法  官  張瑛宗
                                        法  官  陳映佐
                                        法　官　徐千惠
以上正本證明與原本無異。
如不服本判決，應於判決送達後10日內，向本院提出上訴狀。
　　　　 　　　　　         　　　　　　書記官　鄭秀美
中　　華　　民　　國　　94　　年　　11   　月　　9  　日
附錄所犯法條：
槍砲彈藥刀械管制條例第8條第四項
未經許可，持有、寄藏或意圖販賣而陳列第 1 項所列槍枝者，
處3年以上10年以下有期徒刑，併科新臺幣700萬元以下罰金。
槍砲彈藥刀械管制條例第12條第四項
未經許可，持有、寄藏或意圖販賣而陳列子彈者，處 5 年以
下有期徒刑，併科新台幣300萬元以下罰金。
